臺灣新竹地方法院民事判決　　　　　　100年度竹簡字第261號
原　　　告　蔡志昌
被　　　告　陳書安
上列當事人間因被告傷害案件，經原告提起刑事附帶民事訴訟請
求損害賠償，由本院刑事庭移送前來（99年度竹簡附民字第59號
），本院於民國100年7月22日辯論終結，判決如下：
    主      文
被告應給付原告新台幣貳萬零玖佰肆拾柒元，及自民國一百年六
月二十一日起至清償日止，按年息百分之五計算之利息。
原告其餘之訴駁回。
訴訟費用由被告負擔百分之十七，餘由原告負擔。
本判決第一項得假執行。
原告其餘假執行之聲請駁回。
    事實及理由
甲、程序方面：
    被告經合法通知，未於言詞辯論期日到場，核無民事訴訟法
    第386 條各款所列情形，爰依原告聲請，由其一造辯論而為
    判決。
乙、實體方面：
壹、原告起訴主張：
一、被告於民國99年3 月1 日14時30分許，在新竹市○區○○路
    256 號某機車行內，持煙灰缸毆擊原告頭部，致原告受有頭
    皮開放性傷口3.3 公分、腦震盪無意識喪失及左手腕扭傷等
    傷害，事後又出現焦慮恐慌之情形。經原告提出告訴，被告
    之傷害犯行經本院99年度竹簡字第399 號刑事案件判處被告
    有期徒刑4 月確定。原告因被告之傷害犯行致受有下列損失
    ，爰依侵權行為損害賠償請求權，訴請被告賠償：
（一）醫療費用：原告遭被告毆傷後，當天及同年月8 日至行政
      院衛生署新竹醫院（下稱署立新竹醫院）治療，分別支出
      醫藥費新臺幣（下同）1,587 元、360 元。嗣因被告之毆
      打及恐嚇行為引發原告之焦慮、憂鬱等症狀，致原告須於
      99 年6月21日、同年7 月5 日、12日至國軍左營總醫院看
      診，共支出醫療費用1,090 元。此外，原告於99年8 月9
      日、100 年5 月26日、同年6 月2 日、9 日復至國軍新竹
      地區醫院精神科就診，共支出醫療費用1,280 元。合計支
      出醫療費用4, 317元。
（二）工作損失部分：原告於事發當日上午已至新竹市勝興傳統
      技藝工作室面試，獲得自翌日起上班，薪資每月50,000元
      之工作機會，因事故發生後手部受傷至少需休養3 個月，
      無法工作，受有損失，故請求被告賠償工作損失20,000元
      。
（三）房屋租賃費用：原告於事發後因深感恐懼，無法居住家中
      ，為忘卻心中之害怕而遠至高雄賃屋居住，每月支出租金
      6,500 元及電費，自99年3 月11日起至同年7 月20日止，
      共計支出租金28,200元及電費3,936 元。99年7 月21日因
      掛心家人而返回新竹，仍因被告之恐嚇而在外租屋，每月
      支出租金7,000 元及電費，自99年7 月20日起至99年11月
      24日止，共支付租金30,000元、電費3,000 元。總計受有
      上開損失合計65,136元。
（四）慰撫金：原告受此不法侵害，身心均痛苦異常，仍需持續
      就醫服藥。原告之婚姻亦因精神受創而不保，對於年幼之
      子女失去母親照顧，原告深感愧疚，受有精神痛苦，請求
      被告給付精神慰撫金30,547元。
二、爰聲明：（一）被告應賠償原告120,000元及自補充理由狀
    送達翌日起至清償日止，按年息百分之5計算之利息。（二
    ）願供擔保，請准宣告假執行。
貳、被告經合法通知，未於言詞辯論期日到場，亦未提出書狀，
    作何聲明及答辯。
、法院之判斷：
一、原告主張被告對其有傷害之侵權行為事實，業據提出驗傷診
    斷證明書附於臺灣新竹地方法檢察署99年度偵字第5910號卷
    內可稽。而被告傷害原告之犯行，業經本院99年度竹簡字第
    399號刑事判決判處被告有期徒刑4月確定，亦為本院調閱刑
    事卷宗，查核明確，被告經合法通知而未到庭爭執，亦未提
    出書狀以為答辯，自堪信原告此部分主張為真實。
二、按因故意或過失，不法侵害他人之權利者，負損害賠償責任
    。不法侵害他人之身體或健康者，對於被害人因此喪失或減
    少勞動能力或增加生活上之需要時，應負損害賠償責任。不
    法侵害他人之身體、健康、名譽、自由、信用、隱私、貞操
    ，或不法侵害其他人格法益而情節重大者，被害人雖非財產
    上之損害，亦得請求賠償相當之金額。民法第184 條第1 項
    前段、第193 條第1 項、第195 條第1 項前段分別定有明文
    。次按「損害賠償之債，以有損害之發生及有責任原因之事
    實，並二者之間，有相當因果關係為成立要件。故原告所主
    張損害賠償之債，如不合於此項成立要件者，即難謂有損害
    賠償請求權存在。」最高法院48年台上字第481 號判例意旨
    可資參照。本件原告既因被告之傷害行為受有損害，則於原
    告能證明損害與被告之加害行為具有因果關係部分，請求自
    屬有據，惟若原告之請求與被告之加害行為無關者，自無從
    准許。茲將原告請求被告賠償之項目及數額，是否應予准許
    ，分述如次：
（一）醫藥費用部分：原告主張共支出醫療費用4,317 元，並提
      出醫療費用收據共9 紙為據。然查，除署立新竹醫院醫療
      費用收據2 紙，金額各1587元、360 元，與被告之傷害行
      為有關以外，其餘收據均屬原告於事發逾3 個月後至醫院
      精神科就診之收據。而就原告於99年3 月1 日被毆後，是
      否會導致原告於99年6 月間之焦慮狀態一節，經本院向國
      軍左營總醫院函查，該院復稱「從病患過去在本院之就診
      起始時間（99年6 月21日）來看，時間已間隔3 個月以上
      ，且連續短期間就診3 次（6/21、7/5 、7/12）即未再持
      續診療，較不合常理。另外亦無法排除有其他動機而導致
      誇大此症狀之可能。單從病患主訴之『被毆』3 個月後，
      是否會導致焦慮狀態，因缺乏有利佐證資料，本院無從判
      斷此二者間有絕對之必然因果關係。」，此有國軍左營總
      醫院100 年6 月24日醫左民診字第1000002064號函在卷可
      參（參卷宗第36頁至第37頁）。則從上開醫院之函復可知
      ，原告於被毆逾3 個月以後之精神疾病與被告之傷害行為
      實難認有何因果關係，故原告除署立新竹醫院之醫療費用
      支出外，其餘醫療費用之支出，均無從准許。而原告所提
      99年3 月1 日署立新竹醫院之醫療費用收據中，證明書費
      1,000 元部分，非屬醫療上必要費用，應予剔除（最高法
      院66年度第5 次民庭庭推總會決議( 二) 參照），扣除後
      原告實際所支出之醫療費用為947 元（計算式：587+360
      ＝947 ）。是原告請求之醫療費用於947 元範圍內，即屬
      有據，逾此部分之請求，洵屬無據，無從准許。
（二）工作損失：原告請求工作損失20,000元，無非以99年3 月
      1 日其已覓得月薪50,000元之工作，約定翌日前往上班云
      云，並提出證明書（參卷宗第15頁）一紙為據。惟查，就
      原告於99年3 月1 日所受之傷情，是否會影響其製作傳統
      技藝器材之工作一節，經本院檢附原告99年3 月1 日之診
      斷證明書向署立新竹醫院函查，該院函復：原告受傷情形
      只有頭皮撕裂傷須予以縫合治療，依病歷記載觀察，應僅
      有頭皮撕裂傷，約兩週傷口可恢復及進行一般洗頭、生活
      照顧。一般頭部外傷不會造成生活、技藝嚴重退化，僅造
      成短暫生活不便等語。此有署立新竹醫院100 年6 月29日
      新醫歷字第1000004060號函在卷可憑（參卷宗第34頁）。
      原告所受頭部外傷固為署立新竹醫院為縫合治療，惟該院
      業已函稱原告所受一般頭部外傷，不會影響工作。而原告
      所受左手腕扭傷並未達須積極醫療之情狀，除有署立新竹
      醫院上開函文可稽外，由原告所提後續醫療費用收據中，
      均無涉及手部醫療、復健之費用，即可知之。原告既無法
      證明其左手扭傷會影響工作，則其主張因被告之傷害行受
      有工作損失云云，尚難信實，自無從准許。
（三）房租及電費支出：原告主張其因被告之行為，心生畏懼而
      遷居高雄，返回新竹後亦不敢居住家中，致賃屋居住，支
      出房租及電費共65,136元云云，惟就被告除因與原告言語
      衝突，憤而毆傷原告之侵害行為外，尚有何致令原告恐懼
      而須遷居高雄或須租屋他住之舉動，及原告有何遷居高雄
      、賃屋而住之必要性，均未舉證以實其說。且被告之傷害
      行為與原告之遷居他處支付租金間，依一般社會通念衡之
      ，並無必然之因果關係存在。原告請求被告支付此部分費
      用，核屬無據，無從憑信。
（四）精神慰撫金部分：按「慰撫金之賠償其核給之標準固與財
      產上損害之計算不同，然非不可斟酌雙方身分資力與加害
      程度，及其他各種情形核定相當之數額」（最高法院51臺
      上字第223 號判例意旨參照）。本院斟酌原告係因委託被
      告向他人要債而生紛爭，被告為向原告索取酬勞而原告不
      同意給付，於言語衝突中，被告持煙灰缸毆打原告，致原
      告受有頭皮之開放性傷口3.3 公分、腦震盪無意識喪失、
      左手腕扭傷之傷害，此經本院調閱刑事案件卷宗，核閱無
      誤，堪認原告雖因受被告之侵害而精神受有相當之痛苦，
      但原告於事故之發生，亦有與被告爭吵之情狀。而原告係
      高職畢業，被告係國中肄業，原告於97年、98年間分別有
      薪資收入250,000 、220,000 元、被告97年間有薪資收入
      20 9,932元，98年間則無薪資收入，且二人名下均無其他
      財產等情，業經本院依職權向稅務電子閘門財產系統查詢
      兩造之財產資料無訛，此有稅務電子閘門財產所得調件明
      細表三紙為憑，另斟酌兩造身分、地位、資力及原告所受
      傷害程度等事項，認原告請求慰撫金30,547元，尚屬過高
      ，應核減為20,000元，方屬公允，是原告逾此部分之請求
      ，即屬無據，應予駁回。
（五）基上，原告受有醫療費用947 元、精神慰撫金20,000元之
      損害，計20,947元。是本件原告請求被告給付120,000 元
      ，及自補充理由狀繕本送達翌日即100 年6 月21日起至清
      償日止，按年息百分之5 計算之利息，於如主文第1 項所
      示範圍內，為有理由。逾此部分之請求，尚乏依據，應予
      駁回。
肆、本件原告勝訴部分，因係屬所命被告給付之金額未逾50萬元
    之判決，故應依民事訴訟法第389 第1 項第5 款之規定，依
    職權宣告假執行。原告敗訴部分，其假執行之聲請失所附麗
    ，應併予駁回。
伍、本件判決之基礎已臻明確，兩造其餘之攻擊、防禦方法及舉
    證，核與判決結果無影響，爰不一一予以論列，併此敘明。
陸、訴訟費用負擔之依據：民事訴訟法第79條，判決如主文。
中    華    民    國   100    年    8    月    26    日
                  新竹簡易庭  法  官  蔡孟芳
以上正本係照原本作成。
如對本判決上訴，須於判決送達後 20 日內向本院提出上訴狀。
如委任律師提起上訴者，應一併繳納上訴審裁判費。
中    華    民    國   100    年    8    月    26    日
                              書記官  蕭宛琴